臺灣高雄地方法院民事判決
111年度訴字第472號
原      告  蘇橙瑞  
訴訟代理人  黃小舫律師
複代理人    孫大昕律師
被      告  張義和  
訴訟代理人  張安良  

上列當事人間請求債務人異議之訴事件，本院於民國111年6月28
日言詞辯論終結，判決如下：
    主  文
原告之訴駁回。
訴訟費用由原告負擔。
    事實及理由
一、原告主張：於民國110年3月15日，訴外人吳坤河邀同原告為
    連帶保證人，而向被告借貸新臺幣（下同）70萬元，其等並
    簽訂金錢消費借貸契約書（下稱系爭借貸契約），經本院所
    屬民間公證人王光弘事務所作成110年度雄院民公弘字第293
    號公證書（下稱系爭公證書），且吳坤河亦已收訖款項。嗣
    被告持系爭公證書為執行名義（下稱系爭執行名義），向本
    院聲請強制執行原告及訴外人吳坤河財產，經本院以110 年
    度司執字第50098 號清償債務強制執行事件（下稱系爭執行
    事件、系爭執行程序）受理，並查封原告名下土地。然系爭
    借貸契約之主債務人為吳坤河，亦由吳坤河收訖款項，原告
    僅為連帶保證人，並未收受被告任何借款。而被告於系爭執
    行事件中已與吳坤河和解，復撤回對吳坤河之強制執行，豈
    有撤回主債務人卻仍對身為連帶保證人之原告強制執行之理
    ，顯見系爭借貸債務業已清償完畢。是本件執行名義成立後
    ，具有足以消滅債權人即被告請求之事由發生，原告自得依
    強制執行法第14條規定，請求撤銷系爭執行事件之強制執行
    程序。為此，提起本訴，並聲明：系爭執行程序應予撤銷。
二、被告則以：於系爭執行程序中，吳坤河雖提出200萬元與被告和解成立，惟其等係約定關於系爭借貸契約部分僅償還其中35萬元，其餘165萬元則均係償還吳坤河另向被告借貸之它筆借款。原告為系爭借貸契約之連帶保證人，被告自得請求原告清償剩餘借款債務。至被告於系爭執行程序中雖具狀表示吳坤河業經和解暨清償完畢，無須執行，而撤回對吳坤河之強制執行，然被告之真意係指系爭借貸款項要分別向原告及吳坤河求償，而吳坤河業已就其應分擔之35萬元清償完畢，另原告就其應分擔之35萬元尚未清償，故被告仍請求續行對原告為強制執行等語為辯。並聲明：原告之訴駁回。
三、經查：
　㈠原告主張吳坤河於110年3月15日，有邀同原告為連帶保證人
    ，而向被告借貸70萬元，其等並簽訂系爭借貸契約，經本院
    所屬民間公證人王光弘事務所作成系爭公證書；嗣被告因屆
    期未獲清償，遂持系爭公證書為執行名義，向本院聲請強制
    執行原告及吳坤河財產，經本院以系爭執行事件受理，並查
    封原告名下土地，惟被告於系爭執行程序中，因吳坤河和被
    告和解成立，被告遂撤回對吳坤河為強制執行之聲請，然仍
    聲請繼續向原告為強制執行，原告遂於系爭執行程序終結前
    提起異議之訴等節（參見本院審訴字卷第9至15頁），為被
    告所不爭執，並經本院調閱系爭執行事件卷宗核閱無訛（參
    見本院110年度司執字第50098號卷第5至15、29至61、127、
    269、287至287-1頁），堪信為真實。
　㈡按執行名義成立後，如有消滅或妨礙債權人請求之事由發生
    ，債務人得於強制執行程序終結前，向執行法院對債權人提
    起異議之訴；執行名義無確定判決同一之效力者，於執行名
    義成立前，如有債權不成立或消滅或妨礙債權人請求之事由
    發生，債務人得於強制執行程序終結前提起異議之訴，強制
    執行法第14條第1項前段、第2項規定分別定有明文。被告持
    本件執行名義即系爭公證書，並無與確定判決同一之效力，
    準此，原告自得以該執行名義成立前及成立後之消滅或妨礙
    債權人請求事由，於強制執行程序終結前，提起債務人異議
    之訴，是原告提起本件債務人異議之訴，符合上開規定，自
    屬合法，合先敘明。而原告主張於執行名義成立後，系爭借
    貸契約業經吳坤河清償完畢，而有消滅或妨礙債權人即被告
    請求之事由發生等節，自應由原告就此一清償之有利於己之
    事實負舉證責任。
　㈢查吳坤河與被告於系爭執行事件中和解時，其等係與訴外人
    即吳坤河之前妻郭麗惠、被告共同簽立協議書（下稱系爭協
    議書），有系爭協議書1份附卷可稽（參見本院前揭司執字
    卷第287-1頁）。證人吳坤河並於本院審理中證述：系爭借
    貸契約實質上是我跟原告一起向被告借貸之款項，而由我出
    面代表向被告借貸，我也有收到該筆借款70萬元等語；且吳
    坤河經提示系爭協議書後又證述：被告欲查封我原先的房地
    產，後來郭麗惠拿錢出來跟他贖回來。被告於借貸時係認為
    他把錢借給我和原告，所以系爭協議書上記載查封登記之債
    權35萬元，就是我跟原告一起向被告借貸的一半金額，就我
    的部分已經全部清償了。而本件查封的債權只清償35萬元，
    因為當時我跟被告還有其他借款，所以清償的200萬元包含
    其他借款及查封債權的35萬元等語（以上參見本院訴字卷第
    62至67頁）。參酌吳坤河均為系爭借貸契約、協議書之當事
    人，且有親自參與該等文件之商議過程，其對於系爭借貸契
    約及協議書約定之清償內容理應有完全之了解。再觀諸系爭
    協議書第一、二條約定，吳坤河所有之高雄市○○區○○里○○路
    0號房屋及所座落基地（下稱系爭房地）於系爭執行程序中
    經查封，被告於收受郭麗惠給付之現金100萬元後，同意撤
    回對於吳坤河之強制執行聲請，吳坤河再將撤封後系爭房地
    過戶登記給郭麗惠指定之人，郭麗惠並同意於系爭房地移轉
    登記後，再給付現金100萬元給被告。另系爭協議書第三條
    並約定，郭麗惠上給付200萬元予被告，乃為清償吳坤河之
    債務（查封登記之債權35萬、本票17萬、本票30萬、本票11
    8萬）。則依系爭協議書第三條已記載吳坤河就系爭執行事
    件之債權僅清償其中之35萬元等節，足證吳坤河證述其就本
    件查封的債權只清償35萬元予被告應屬可信。且吳坤河確有
    另行積欠被告共165萬元借款，此有被告提出之吳坤河該等
    他筆借款17萬元、30萬元、118萬元之本票各1份為證（參見
    本院訴字卷第31頁），益徵吳坤河證述郭麗惠代其清償之其
    餘165萬元係做為清償他筆借款所用等節屬實。因此，系爭
    借貸契約尚餘35萬元未清償，應堪認定。原告主張系爭執行
    名義成立後，系爭借貸契約業經吳坤河清償完畢等節，並無
    所據，自難認系爭執行名義有消滅或妨礙被告請求之事由發
    生。
　㈣原告雖又以系爭借貸契約第五條約定吳坤河於期間屆滿時，
    應將借用金錢向被告全部清償，不得為部分清償或怠於履行
    ，且系爭房地面積非小，被告本可以拍賣系爭房地而獲償，
    倘若被告並為全額受清償，豈可能撤回執行等節，爭執吳坤
    河並無部份清償債務而為全部清償之理。然查，被告與吳坤
    河基於契約自由原則，自得本於其等自主意思為系爭借貸契
    約第五條約定後，嗣因其他緣由之考量，再合意約定系爭協
    議書第三條所示之清償內容，而變更前開約定，又該等約定
    均未違反法律強制規定或公序良俗，基於私法自治及當事人
    自主原則，系爭協議書第三條約定自屬有效。自難以系爭協
    議書第三條約定與系爭借貸契約第五條約定不得為部分清償
    不符，逕認吳坤河業已清償完畢。況吳坤河已證述系爭借貸
    契約實際上是由其與原告各自向被告借貸35萬元等節明確，
    則被告於吳坤河清償35萬元後，即撤回對吳坤河之強制執行
    ，顯有其執行原因考量，就此尚不足以其撤回對吳坤河之強
    制執行之情，推認系爭借貸契約業已清償完畢之事實。因此
    ，原告此部分所主張均不足以認定系爭執行名義有消滅或妨
    礙被告請求之事由發生。此外，原告並未再提出其他事證證
    明系爭執行名義有消滅或妨礙被告請求之事由發生，則原告
    依強制執行法第14條第1項規定請求撤銷系爭執行程序，並
    無理由。
四、綜上所述，原告依強制執行法第14條第1項規定請求撤銷系
    爭執行程序，並無理由，應予駁回。
五、本件判決基礎已臻明確，兩造其餘提出之攻防方法、陳述及
    訴訟資料，經本院斟酌後，核與判決結果不生影響，爰不逐
    一論列，附此敘明。
六、訴訟費用負擔依據：民事訴訟法第78條規定。
中　　華　　民　　國　　111 　年　　7 　　月　　25　　日
                  民事第三庭法　官　黃姿育
以上正本係照原本作成。
如對本判決上訴，須於判決送達後20日內向本院提出上訴狀。如
委任律師提起上訴者，應一併繳納上訴審裁判費。　
中　　華　　民　　國　　111 　年　　7 　　月　　26　　日
                            書記官  陳亭妤